【裁判字號】    92,再易,49
【裁判日期】    920711
【裁判案由】    再審之訴
【裁判全文】
臺灣臺北地方法院民事裁定                          九十二年度再易字第四九號
    再 審原 告  甲○○
    再 審被 告  東方大廈管理委員會
    法定代理人  劉樹崇
右當事人間請求給付票款事件，再審原告對於民國九十年三月二十七日本院八十九年
再易字第三號確定判決提起再審之訴，本院裁定如左：
    主      文
再審之訴駁回。
再審訴訟費用由再審原告負擔。
    理      由
一、再審原告聲明求為廢棄本院八十九年再易字第三號判決，及遞為廢棄本院八十六
    年簡上字第四八號判決，改判再審被告應將設於再審原告所有門牌號碼為台北市
    ○○街六巷五號建物後方牆上之信箱三十個拆除回復原狀，其理由如附件。
二、按提起再審之訴，應表明再審理由，及關於再審理由並遵守不變期間之證據，民
    事訴訟法第五百零一條第一項第四款所明定。而如未表明者，其再審之訴即屬不
    合法，毋庸命其補正，逕予駁回之（最高法院六十年度台抗字第五三八號、七十
    年度台再字第三五號判例參照）。次按「民事訴訟法第四百九十六條第一項第十
    三款所謂當事人發現未經斟酌之證物，係指前訴訟程序事實審之言詞辯論終結前
    已存在之證物，因當事人不知有此，致未經斟酌，現始知之者而言。倘當事人早
    知有此證物得使用而不使用，即無所謂發見，自不得以之為再審理由。」最高法
    院著有八十七年度台上字第一一六○號判決可資參照。又調查證據、認定事實，
    本屬事實審法院之職權；事實審法院斟酌訴訟當事人全辯論意旨及調查證據之結
    果，以判斷事實之真偽，原無待於當事人提出他機關之意見以為立證，故上訴人
    利用他機關意見而為有利於己之主張，自不能認係民事訴訟法第四百九十六條第
    一項第十三款所謂之新證物，合先指明。
三、經查，本件再審原告以本院八十九年度再易字第三號判決、八十六年簡上字第四
    八號判決，有民事訴訟法第四百九十六條第一項第十三款之事由，提起再審之訴
    ，固稱其係於知悉再審事由之三十日不變期間內提起再審之訴云云，惟查：
（一）、本件再審原告所指之台北市松山地政事務所土地複丈成果圖、八十五年五月
        二十一日北市松地二字第九三二七號函等件，業經再審原告於本件第一審訴
        訟中之八十五年八月二十八日於補充狀提出一事，有該補充狀暨上開函件附
        本院八十五年度北簡字第六五八九號回復原狀事件案卷可稽，是上開函件既
        經再審原告於前訴訟程序事實審之言詞辯論終結前業已提出，自非事實審之
        言詞辯論終結前已存在而為當事人所不知致未經斟酌之證據，核與民事訴訟
        法第四百九十六條第一項第十三款規定自有未合，當事人自不得以之為再審
        理由。
（二）、至調查證據、認定事實，屬事實審法院之職權；事實審法院斟酌訴訟當事人
        全辯論意旨及調查證據之結果，以判斷事實之真偽，原無待於當事人提出他
        機關之意見以為立證，故再審原告利用監察院調查意見而為有利於己之主張，
        自不能認係民事訴訟法第四百九十六條第一項第十三款所謂之新證物。
（三）、末查，本院八十九年度再易字第三號民事判決係九十年四月六日再審原告收
        受裁判書時確定一節，亦經本院依職權調閱前開案卷查核屬實，而本件再審
        原告於九十二年六月十九日始行提起再審之訴（再審聲請狀上收狀戳章參照
        ）其自原判決確定之翌日起算，早已屆滿三十日，而上開判決有無之違背法
        令情形，當事人自收受裁判書正本送達之時，即可知悉，故自不得影響同法
        第五百條第一項第二項關於三十日之不變期間之起算（最高法院七十一年度
        台再字第二一○號判例參照），此外，再審原告就其提起再審之訴事由復未
        舉證證明其遵守不變期間，是其提起再審之訴，求為廢棄本院八十九年再易
        字第三號判決，及遞為廢棄本院八十六年簡上字第四八號判決，改判再審被
        告應將設於再審原告所有門牌號碼為台北市○○街六巷五號建物後方牆上之
        信箱三十個拆除回復原狀，依首開說明，顯不合法，應逕予駁回。
四、綜上所述，本件再審之訴不合法，應予駁回，爰依民事訴訟法第五百零二條第一
    項、第九十五條、第七十八條裁定如主文。
中      華      民      國    九十二    年      七      月     十一     日
                              民事第四庭審判長法      官  林勤綱
                                              法      官  黃柄縉
                                              法      官  周玫芳
右為正本係照原本作成
本件不得抗告
中      華      民      國    九十二    年      七      月     十一     日
                                              法院書記官  郭麗琴


司法院資訊處製作；財團法人民間司法改革基金會備份。
